【裁判字號】    89,易,489
【裁判日期】    900814
【裁判案由】    竊盜等
【裁判全文】
臺灣宜蘭地方法院刑事判決                          八十九年度易字第四八九號
    公  訴  人  臺灣宜蘭地方法院檢察署檢察官
    被      告  子○○
右列被告因竊盜等案件，經檢察官提起公訴（八十九年度偵字第二三九三號），及移
送併辦（八十九年偵字第二九一一號），本院判決如左：
    主  文
子○○連續竊盜，累犯，處有期徒刑拾月。又對於公務員依法執行職務時，施強暴，
累犯，處有期徒刑肆月。應執行有期徒刑壹年。
    事  實
一、子○○前因違反麻醉藥品管理條例案件，於民國八十六年間經本院判處有期徒刑
    七月確定，八十七年三月十六日執行完畢。又因竊盜案件，於八十七年間經台灣
    高等法院花蓮分院判處應執行有期徒刑二年，八十八年一月三十日入監服刑，八
    十九年五月十七日假釋出獄。詎其於有期徒刑執行完畢五年內暨假釋期間內猶不
    知悔改，竟意圖為自己不法之所有而基於概括之犯意，連續於：（一）於民國八
    十九年八月下旬某日時許（起訴書誤載為同年月八月上旬某日間），利用承租乙○○所有位於宜蘭縣羅東鎮忠孝新村二十九號二樓之機會，竊取乙○○所有放置
    於一樓收銀機內之身分證一枚。（二）八十九年九月六日晚間十許，在宜蘭縣羅
    東鎮○○街七十四號前，竊取丁○○所有車號ＩＡ－０九一一號自小客車一部，
    得手後供己代步使用。（三）八十九年九月十一日下午二時許，至宜蘭縣宜蘭市
    ○○○路四二一號「朝日通訊行」，佯裝欲選購行動電話及其手機需要充電為由
    ，趁店主己○○○疏未注意之機會，竊取店內之ＭＯＴＯＲＯＬＡ牌行動電話二
    支。復於同年十月三日凌晨二時許，駕駛前開竊得之車號ＩＡ－０九一一號（懸
    掛ＬＥ－六五四二號車牌，詳後述）自小客車至「朝日通訊行」，著手開門行竊
    之際，為該店負責人庚○○發現，乃駕車逃離而未遂。（四）八十九年九月底某
    日晚間六時許，在宜蘭縣羅東鎮運東公園附近，竊取癸○○所有車號ＬＥ－六五
    四二號車牌二面，得手後將之懸掛在前開竊得之車號ＩＡ－０九一一號自小客車
    上。嗣於八十九年八月二十七日下午一時三十分許，宜蘭縣警察局羅東分局刑事
    組員警徵得屋主乙○○同意，至宜蘭縣羅東鎮忠孝新村二十九號追查通緝犯李根
    旺並執行搜索時，自子○○身上起出前開其竊取之乙○○身分證一枚。而子○○
    於警員依法執行搜索職務時，另基於妨害公務之犯意，腳踢執行職務之警員馮東
    溪、余廷龍而施以強暴，造成馮東溪受有髖、大腿、小腿及踝之表淺損傷、膝及
    小腿挫傷；余廷龍受有肘、前臂、腕之表淺損傷、膝及小腿挫傷等傷害（傷害部
    分均未據告訴）。復於同年十月十四日凌晨零時三十分許，在宜蘭縣頭城鎮○○
    路一一三號，為警查獲子○○駕駛前開竊得之車號ＩＡ－０九一一號自小客車一
    部（已更換懸掛車號ＬＥ－六五四二號之車牌）及前開「朝日通訊行」遭竊之行
    動電話一支，始先後查知上情。
二、案經宜蘭縣警察局羅東分局及礁溪分局先後報請台灣宜蘭地方法院檢察署檢察官
    偵查起訴及移送併辦。
    理  由
一、訊據被告子○○矢口否認有何竊盜及妨害公務之犯行，辯稱：乙○○之身分證係
    伊在打掃廚房時撿到的，同時還有撿到新台幣（下同）一千元，錢的部分已請甲○○還給他，身分證部分是乙○○說他身分證曾經遺失過，所以請伊暫為保管。
    丁○○所有車號ＩＡ－０九一一號自小客車一部是丙○○向綽號「小楊」之吳宏
    章借去載伊的，不知是否為吳宏章所竊取，也不知道懸掛之車牌何來，通訊行之
    手機是店家自己自行借伊使用，是他外甥介紹伊去的，伊並未竊取，亦無在深夜
    開車到該處行竊，警察來追查李根旺時，伊並不知道李根旺是通緝犯，警察一進
    來就無故要拿走伊行動電話，所以才和他們發生拉扯，後來警察受傷係他們自行
    跌倒，並非伊踢打所致云云。
二、經查：
（１）右揭竊盜事實（一）部分，業據告訴人乙○○於警、偵訊及本院調查程序中指
      述稱：上址二樓是壬○○向伊承租，承租後壬○○只住了一天，然後被告和李
      根旺、甲○○等人就搬進來，伊身分證是放在一樓收銀機內，並沒有拿給任何
      人，後來經警查獲時才知道身分證被竊，被告並未告訴伊有撿到伊的身分證等
      語綦詳。而證人甲○○證雖於警訊及本院調查程序中證稱：被告曾說伊在清理
      廚房時撿到零錢及乙○○之身分證，有將零錢交給伊要伊拿給乙○○，身分證
      說放在他那裡，他要自己拿給乙○○等語在卷，然查被告如確有同時撿到乙○○之零錢暨身分證，為何不連同身分證一併交給證人甲○○返還，且被告與告
      訴人乙○○相識未幾，非親非故，衡諸社會常情，身分證乃係至為重要之個人
證件，告訴人焉會無故委託予無深切關係之人代為保管，從而證人甲○○所言
      顯為迴護友人之語，應認告訴人乙○○之指訴較為可採，此外並有贓物領據一
      紙附卷可按，是被告此部分之辯解尚難採信。
（２）右揭竊盜事實（二）、（四）部分，業據被害人丁○○、癸○○於警訊中指訴
      歷歷，被告雖辯稱該車係當時同被查獲之丙○○向綽號「小楊」之吳宏章借去
      載伊的，不知是否為吳宏章所竊取，也不知道懸掛之車牌何來云云。然查，證
      人丙○○於警、偵訊及本院調查程序中堅決否認上情，證稱：當天是被告開車
      去接伊，車上還有一個人，但伊不認識，不過不是伊認識之吳宏章，後來車上
      那個人在頭城鎮時先下車，之後開到修車廠（宜蘭縣頭城鎮○○路一一三號）
      ，被告說要去跟一個叫「阿秋」的人拿票，但沒碰到人，後來就被警察查獲，
      之前伊就看過被告開過那輛車，每次都是他自己開的等語翔實。核與右揭竊盜
      事實（三）之被害人庚○○指稱：八十九年十月三日凌晨二點左右，伊與家人
      事實
      吃飯回來，發現有輛車牌為ＬＥ－六五四二號之福特牌淺綠色之車子逆向停在
      店門口，當時商店之鐵捲門沒有拉下來，但鋁門鎖頭被破壞，被告發現伊看到
      就馬上回到駕駛座開車離開，那輛車只有被告一人，當時伊有記下該車之車號
      及車型，並請警察查車籍，伊確定是被告沒錯等情相符，是被告辯稱前開車
      輛先前均為丙○○所使用乙節，顯不可採。參以被告原於警、偵訊及本院初次
      訊問時供稱上開車輛為前開修車行老闆辛○○所有，當天是辛○○開車來載伊
      和丙○○；嗣於調查程序中具狀改稱：上開車輛為丙○○所駕駛，完全與辛○○無關，丙○○曾駕駛那部車載伊到羅東鎮○○路附近，後來與人發生爭執，
      伊被送到醫院，丙○○先走，但他後來有去警察局把車子領回去，後來當天被
      警查獲時，丙○○曾告訴伊那輛車是伊偷的；後又改稱：當天是綽號「小楊」
      之吳宏章與丙○○一起開車來載伊的，在純精路該次也是小楊開的云云，其先
      後所述差異甚大且互相矛盾。另證人白茂欽即處理被告所述羅東鎮○○路發生
      糾紛乙事之警員亦到庭證稱：當時僅有看到被告一人，他被屋主打傷，所以送
      到醫院去，並將留在現場之一部車號ＩＳ－二一一三號之車子拖到警察局，後
      來隔天發現車子已經被開走了，不知是何人所開，到醫院發現被告也已離開等
      語明確，並有宜蘭縣警察局羅東分局函送之受理各類案件紀錄表、談話筆錄、
      羅東聖母醫院急診病歷等資料處附卷可按，上開車輛之車號與本件涉案車號不
      符，無法證明為同一部車，且證人所述及前開資料亦無法證明當日非由被告子
      ○○所駕駛，從而被告無法明確供述上開車輛及車牌之來源，又一再更異供詞
      ，推諉責任刻意掩飾，難認其所述為實情，此外並有車籍作業系統－查詢認可
      資料、車輛竊盜、車牌失竊資料個別查詢報表－查詢車輛認可資料三紙、贓物
      領據二紙附卷可按，足認此部分竊盜犯行亦為被告所為。
（３）右揭竊盜事實（三）部分，業據被害人己○○○、庚○○於警訊及本院調查程
      序中分別指訴歷歷，己○○○指訴稱：八十九年九月十一日被告到伊店裡來說
      要看手機，後來他問伊兒子在不在家，伊回稱伊兒子到台北工作，被告又稱他
      手機沒電，向伊借插座充電，伊請他到手機櫃外的插座充電，稍後他又說該插
      座無法充電，要再借另外一個，伊便請他到手機櫃內的插座充電，不久他說該
      插座也無法充電，伊要先去頭城一趟，晚一點再來找伊兒子，他離去後伊就發
      現伊拿給他看擺在櫃臺上的新手機不見了，連同店內另一支中古的手機均被他
      偷走，被告並未向伊借手機，後來找回來之手機，是新的那支，中古的還未找
      到等語；庚○○指訴稱：被告到伊店內趁伊母親己○○○不注意偷竊之事，伊
      當天不在場，回來後發現有兩支ＭＯＴＯＲＯＬＡ牌之手機不見，一支是全新
      的，一支是同款是中古的，伊就問伊母親，母親說昨天來了一位陌生客，他走
      了之後兩隻手機都不見，伊確定警察扣到之手機即為店內遺失之新手機，該手
      機之序號一樣，後來在八十九年十月三日凌晨二點左右，伊與家人吃飯回來，
      發現有輛車牌為ＬＥ－六五四二號之福特牌淺綠色之車子逆向停在店門口，當
      時商店之鐵捲門沒有拉下來，但鋁門鎖頭被破壞，被告發現伊看到就馬上回到
      駕駛座開車離開，那輛車只有被告一人，當時伊有記下該車之車號及車型，並
      請警察查車籍，伊確定是被告沒錯，被告應該是要來行竊，因為那是通訊行之
      店面等語翔實，參以被告於警、偵訊中原堅稱為警起獲之ＭＯＴＯＲＯＬＡ牌
      行動電話，是伊以四千元之代價向友人「阿勇」買的，嗣於審理中則改稱是被
      害人己○○○藉伊的，被告所述前後歧異甚鉅，顯不可採，堪信被害人所述屬
      實，此外並有贓物領據一紙附卷可按，是被告此部分之辯解亦無足採信。
（４）被告對於依法執行搜索職務之警員馮東溪、余廷龍，於執行職務時以腳踢馮東
      溪、手推余廷龍之方式施以強暴，造成其二人受傷乙節，亦據證人馮東溪、余
      廷龍指訴綦詳，核與證人乙○○、甲○○、李根旺證述情節大致相符，並有警
      員馮東溪所書寫之報告一紙、羅東博愛醫院診斷證明書二紙，且被告對其二人
      為執行職務之警察亦不爭執，是其辯稱係渠等自行跌傷云云，亦難資採信。從
    從而綜右所述，被告前開辯詞，均屬卸責之詞，不足採信，本件事證明確，被告
    犯行堪以認定，應依法論科。
二、核被告子○○所為，係犯刑法三百二十條第一項之竊盜罪、同法第一百三十五條
    第一項之妨害公務罪。其先後多次竊盜既遂及未遂犯行，均時間緊接，方法相同
    ，所犯又係構成要件相同之罪名，顯係基於概括之犯意而為之，應依連續犯之規
    定以一罪論，從一重之竊盜既遂罪論處並加重其刑。公訴人起訴意旨雖僅敘及被
    告竊取告訴人乙○○所有身分證之犯行，未及事實欄所示之其他竊盜行為，然此
    與起訴事實具有連續犯之裁判上一罪法律關係，為起訴效力所及，本院應併予審
    理。又被告前因違反麻醉藥品管理條例案件，於八十六年間經本院判處有期徒刑
    七月確定，八十七年三月十六日執行完畢，有台灣高等法院檢察署刑案紀錄簡覆
    表一件在卷可按，其於受有期徒刑執行完畢五年內，再犯本件有期徒刑以上之罪
    ，為累犯，應依法再加重其刑。被告所犯上開竊盜與妨害公務二罪間，犯罪各別
    ，行為互殊，應予分論併罰。爰審酌被告之素行，前因竊盜案件，於八十七年間
    經台灣高等法院花蓮分院判處應執行有期徒刑二年，八十八年一月三十日入監服
    刑，八十九年五月十七日假釋出獄，甫獲假釋出監，未幾又為前開連續竊盜及妨
    害公務犯行，其犯罪之動機、目的、手段、所生危害、到案後復一再狡詞圖卸，
    顯未能記取刑罰教訓，犯後態度不佳等情狀，量處如主文所示之刑，並定其應執
    行之刑。
三、公訴意旨另以：被告尚意圖為自己不法之所有，於八十九年八月上旬某日時許，
    利用承租告訴人乙○○所有位於宜蘭縣羅東鎮忠孝新村二十九號二樓期間，竊取
    乙○○所有現金四萬三千元，亦認被告涉犯刑法第三百二十條第一項之竊盜罪嫌
    。惟按犯罪事實應依證據認定之，無證據不得推定其犯罪事實，刑事訴訟法第一
    百五十四條定有明文。而所謂認定犯罪事實之證據，係指足以認定被告確有犯罪
    行為之積極證據而言。查公訴人認被告涉犯前開罪嫌，無非係以告訴人之指訴及
    其所提出之支票一紙為佐。然訊據被告堅決否認上情並否認有交予告訴人前開支
    票，而告訴人亦供稱並未親眼目賭被告行竊，係聽其承租人壬○○之友人所述，
    後來被告向其承認並再向其借錢，而交給伊該紙面額六萬三千七百元之支票等語
    在卷。另證人壬○○則到庭結證稱：伊有聽乙○○提過掉了四萬三千元之事，但
    後來並未聽他說找到何人偷等語翔實。且依卷附支票所示，該支票之發票人為案
    外人「戊○○」，並非被告，其上亦無被告之背書，無從認定上開支票必為被告
    行竊後為賠償告訴人而交付，從而公訴人所舉證據，無法據以明確判定被告有前
    開竊盜犯行，本院亦查無其他積極之證據，足以認定被告有此犯行。惟公訴人認
    此與前開論罪科刑之竊盜犯行，有連續犯之裁判上一罪法律關係，爰不另為無罪
    之諭知。
四、公訴人移送併案之卷證內，敘及被告於八十九年十月十四日凌晨零時三十分許，
    在宜蘭縣頭城鎮○○路一一三號，為警查獲子○○駕駛前開竊得之車號ＩＡ－０
    九一一號自小客車一部（已更換懸掛車號ＬＥ－六五四二號之車牌）時，尚於車
    內扣得車號ＣＲ－六二一五號之車牌二面，訊據被告堅決否認為其所竊，且衡諸
    常情被告取得上開車牌之原因甚多，無從明確認定必為其竊取所得，宜由檢察官
    續行偵查，為適法之處置，尚難併予宣告沒收，附此序明。
據上論斷，應依刑事訴訟法第二百九十九條第一項前段，刑法第五十六條、第三百二
十條第一項、第一百三十五條第一項、第四十七條、第五十一條第五款，罰金罰鍰提
高標準條例第一條前段，判決如主文。
本案經檢察官廖允松到庭執行職務
中      華      民      國      九十      年      八      月    十四    日
                                  臺灣宜蘭地方法院刑事第一庭
                                          法  官  林翠華
右正本證明與原本無異。
如不服本判決，應於判決送達後十日內，向本院提出上訴狀。
                                          書記官  賴宜君
中    華    民    國      九十        年      八      月      十七     日
附錄本案論罪科刑法條全文：
刑法第三百二十條
意圖為自己或第三人不法之所有，而竊取他人之動產者，為竊盜罪，處五年以下有期
徒刑、拘役或五百元以下罰金。
意圖為自己或第三人不法之利益，而竊佔他人之不動產者，依前項之規定處斷。
前二項之未遂犯罰之。
刑法第一百三十五條
對於公務員依法執行職務時，施強暴脅迫者，處三年以下有期徒刑、拘役或三百元以
下罰金。
意圖使公務員執行一定之職務或妨害其依法執行一定之職務或使公務員辭職，而施強
暴脅迫者，亦同。
犯前二項之罪，因而致公務員於死者，處無期徒刑或七年以上有期徒刑。致重傷者，
處三年以上、十年以下有期徒刑。


司法院資訊處製作；財團法人民間司法改革基金會備份。
